【裁判字號】    99,簡,247
【裁判日期】    991122
【裁判案由】    有關勞工事務
【裁判全文】
高雄高等行政法院簡易判決
                                       99年度簡字第247號
原      告  甲○○
                          送達代收人  乙○○
被      告  臺南縣政府
代  表  人  丙○○縣長
訴訟代理人  丁○○
上列當事人間有關勞工事務事件，原告不服內政部中華民國99年
5月26日台內訴字第0980243174號訴願決定，提起行政訴訟，本
院判決如下：
    主  文
原告之訴駁回。
訴訟費用由原告負擔。
    事實及理由
一、程序事項︰
    按提起一般給付訴訟，須以該訴訟得「直接」行使給付請求
    權者為限，如依據實體法上之規定，尚須先經行政機關核定
    其給付請求權者，則於提起一般給付訴訟之前，應先提起課
    予義務訴訟，請求行政機關作成該特定內容之行政處分（最
    高行政法院99年度裁字第2452號裁定參照）。本件原告依行
    政院民國97年8月29日院臺內字第0970037667號函核定工作
    所得補助方案，提出申請工作所得補助，經被告審查結果，
    以其不符補助要件予以否准，原告不服，提起訴願，經遭決
    定駁回，遂提起本件行政訴訟，依其所訴事實理由，核屬課
    予義務訴訟，合先敘明。
二、事實概要︰
    緣原告於98年6月10日向台南縣永康市公所提出工作所得補
    助方案申請，經被告審核後以98年10月1日府社助字第09802
    35602號函予以否准。原告不服，於98年10月23日提出異議
    書向被告申復，經被告審認後以98年11月4日府社助字第098
    0255199號函復原告：「經查台端96年度全年薪資低於新台
    幣（下同）19萬80元且非為勞保全職上作者，不符合工作所
    得補助請領資格。」等語；原告不服，提起訴願，經遭決定
    駁回；遂提起本件行政訴訟。
三、本件原告主張︰
(一)、原告任職台南市復興國中廚師全職多年，並育有未成年一男
    （今年升高一夜校）一女（升高二寄住祖父母家讀夜校），
    工作之餘努力取得國家證照（1.中餐烹調丙級證總編號：00
    000000000.中餐烹調－素食（丙級）證總編號：0000000000
    0.餐旅服務（丙級）證總編號：00000000000.西餐烹調（丙
    級）證總編號：00000000000.調酒（丙級）證總編號：0000
    000000）然其薪資仍低於法定基本工資，甚低於台南地區應
    有之生活水準約18,000元左右，要維持基本4口家庭消費開
    支（18,000×4=72,000元）實屬艱困。
(二)、又原告配偶現任職於某私立幼稚園擔任娃娃車司機乙職（非
    公職）薪資約18,000元，並負有合作金庫房貸及新光銀行消
    費性貸款重擔，難以再承受物價上漲及國內油電調整衝擊。
(三)、經查原告任職於台南市復興國中廚師中有人已獲得工作所得
    補助，顯示政府在核定該政策性福利措施時並非十分公平（
    平等原則），亦無法顯現真正的工作價值等情，並聲明求為
    判決(一)撤銷訴願決定及原處分。(二)被告應依原告之申請作成
    准依行政院97年8月29日院臺內字第0970037667號函核定工
    作所得補助之行政處分。
四、被告則以︰
(一)、按工作所得補助方案緣起係內政部為鼓勵民眾就業，提倡工
    作價值所開辦之補貼性質的福利措施，因而在薪資核算部分
    ，內政部為真正落實補貼低所得之全職工作者，設定必要資
    格要件，兼採以95年度基本工資訂定補貼申請基準，原告主
    張其領有各類餐飲證照，然薪資仍低於法定基本工資，有關
    原告薪資低於基本工資，由原告所提供之在職證明，顯現原
    告係為按日計酬臨時人員非為全職工作者，因而被告請其補
    正97年1至12月連續參加勞工保險日數達183天、96年度非自
    願性離職等證明文件，俾憑轉呈內政部審核，然原告並未提
    供；另證照取得係為輔助就業亦非工作所得補助方案之要件
    。至於原告主張其薪資甚至低於台南地區應有之生活水準約
    18,000元左右，要維持一家四口家庭消費支出72,000元實屬
    艱困，按工作所得補助方案之措施為補充性質之福利，自無
    應滿足每一位民眾生活需求之考量。
(二)、又原告主張其配偶薪資15,000元，並負有合作金庫房貸及新
    光銀行消費性貸款重擔，難以再承受物價上漲及國內油電調
    整的衝擊。有關原告配偶負有合作金庫房貸及新光銀行消費
    性貸款，應屬其個人消費行為，此與工作所得補助方案係為
    鼓勵民眾就業之宗旨無關；另物價上漲及國內油電調整的衝
    擊此亦為社會大眾均需面臨的困境，雖工作所得補助方案之
    原意係為此補貼低近貧工作者所為之政策性補助，然政府自
    得基於職權就其給付行政事項，審酌各種因素為妥適之規定
    。
(三)、有關原告主張其任職之台南市復興國中廚師中有人已獲得工
    作所得補助，顯示政府在核定該政策性福利措施時並非十分
    公平，亦無法顯現真正的工作價值云云；按工作所得補助方
    案既為政策性之福利措施，政府審酌其財政或社會變遷狀況
    而訂定一定之補助要件，符合此補助要件者自然得享有本方
    案之補助，不符者自然被排除於外，並無違平等原則。另原
    告謂其祖父鄺書霈違失案應與本方案之實施無關等語，資為
    抗辯。並聲明求為判決駁回原告之訴。
五、本件事實概要欄所載事實，有原告工作所得補助方案（第二
    階段）申請書、財政部台灣省南區國稅局96年度綜合所得稅
    各類所得資料清單、在職證明書、被告98年10月1日府社助
    字第0980235602號函等附於本院卷可稽，且經兩造各自以訴
    狀陳明在卷，洵堪信實。兩造所爭執者厥為原告申請工作所
    得補助，被告予以否准是否適法。經查：
(一)、按行政院97年8月29日院臺內字第0970037667號函核定之「
    工作所得補助方案」關於實施之對象規定：「20歲以上未滿
    65歲，為全戶主要收入者，且年薪資在新臺幣30萬元以下之
    中華民國國民（簡稱申請人），未有下列各款情事者，得請
    領工作所得補助：(一)97年1月至12月參加勞工保險累計未達1
    83日。(二)全年薪資所得未高於95年基本工資（以新臺幣15,8
    40元計）乘以12個月總和。(三)申請人配偶或所扶養未滿65歲
    之一親等親屬年薪資所得在新臺幣30萬元以上。(四)稅捐稽徵
    機關核定之最近一年度申請人及其配偶或扶養未滿65歲之一
    親等親屬綜合所得總額合計超過下列標準：1.申請人無配偶
    且未扶養未滿65歲之一親等親屬者，綜合所得總額在新臺幣
    25萬元以上。2.申請人及其配偶或扶養未滿65歲之一親等親
    屬合計達2人以上者，除申請人綜合所得總額以新臺幣30萬
    元列計外，每增加配偶或受扶養一親等親屬1人，增加新臺
    幣10萬元。(五)申請人及其配偶或扶養未滿65歲之一親等親屬
    所有之土地及房屋價值合計新臺幣390萬元以上。其中土地
    之價值，以公告土地現值計算;房屋之價值，以評定標準價
    格計算。(六)申請人及其配偶或扶養未滿65歲之一親等親屬其
    身分為營利事業負責人、鄉（鎮、市）民代表、職業軍人、
    軍公教退休人員、私立托兒所幼稚園教職員、公立托兒所幼
    稚園教職員、公（私）立國中以下教職員。」
(二)、次以規範主動通知作業流程及自行提出申請之資格及流程，
    前者明定：「(一)為減少民眾自行舉證之困擾，由財政部財稅
    資料中心根據最近一年（96年度）財稅資料、篩選條件及勞
    工保險局、臺灣銀行股份有限公司、國防部、銓敘部及內政
    部所提供資料協助篩選出適格參考名冊後，將適格參考名冊
    資料檔送交內政部（戶政司）確認最新戶籍地址，再由內政
    部將適格參考名冊送交各直轄市、縣（市）政府。(二)各直轄
    市、縣（市）政府轉請各鄉（鎮、市、區）公所，由村（里
    ）幹事負責通知申請人並親自送達申請書，申請人應檢具國
    民身分證正背面及金融機構帳戶影本並在申請書上簽章後寄
    （送）村（里）幹事或鄉（鎮、市、區）公所。(三)村（里）
    幹事負責初核工作，村（里）幹事核章後送交各鄉（鎮、市
    、區）公所初審，經各公所彙整後再送各直轄市、縣（市）
    政府登打申請人帳戶資料。(四)經直轄市、縣（市）政府審核
    無訛後逕行撥款，如其考量人力及時間不及因應，可委託勞
    工保險局代為撥款，其撥款作業每3個月辦理乙次。」；後
    者規定：「(一)自行提出申請之資格：限定條件A：『非自願
    失業者，即民眾係因公司關廠、遷廠、休業、受破產宣告、
    解散、不可抗力暫停工作一個月以上、業務性質變更有減少
    勞工之必要者等非自願失業原因，致96年1月至12月薪資低
    於19萬80元者，得自行提出申請，但已領有失業給付者不得
    提出申請。』；限定條件B：『服務於4人以下公司行號，97
    年1月至12月未參加勞工保險，且屬全民健康保險對象第1類
    者。』；限定條件C：『申請人及其配偶或扶養未滿65歲之
    一親等親屬其身分為1.私立托兒所、幼稚園教職員；2.公立
    托兒所、幼稚園、公（私）立國中小臨時人員；3.營利事業
    負責人仍在營業但營運不佳者（96年度營利事業所得稅結算
    申報核定通知書『課稅所得額』低於19萬80元）；4.軍公教
    退休人員領取一次退休金未達50萬元且未享有優惠存款者；
    5.其他-申請人與具有上開身分別之配偶，於97年12月31日
    前已辦理離婚者。」
(三)、第以「工作所得補助方案」之目標厥為鼓勵就業、提倡工作
    價值，與低收入戶之社會救助不同，是以前揭行政院函核定
    工作所得補助，其薪資之核算以基本工資15,840元×12個月
    計190,080元以上，始符合補助要件，至於不符合最低基本
    工資者，則須提出非自願性離職等證明文件始足。經查，原
    告96年度全年薪資所得為173,095元（訴願決定誤載為173,0
    05元），有財政部台灣省南區國稅局96年度綜合所得稅各類
    所得資料清單在卷可稽，低於基本工資190,080元，與工作
    所得補助方案之規定即有未合。嗣被告於原告提出異議書申
    復後，復以98年11月4日府社助字第0980255199號函復原告
    ：「說明：．．．二、經查台端96度全年薪資低於19萬80元
    且非為勞保全職工作者，不符合工作所得補助請領資格。三
    、今台端來函陳述95年5月份應聘於某國中擔任廚房人員，9
    6年平均薪資低於勞委會規定之基本工資，然台端所附96年
    度財稅資料顯示96年度薪資17萬3,005元，明顯低於本方案
    申請人全年薪資須高於19萬80元之標準。台端僅提供95年度
    在職證明與勞工保險被保險人資料，茲考量台端之權利請檢
    附97年度1月至12月連續參加勞工保險日數達183天、96年度
    非自願性離職等證明文件報府俾憑轉呈內政部審核。．．．
    。」等語，然原告並未依被告前函意旨提出97年度1月至12
    月連續參加勞工保險日數達183天、96年度非自願性離職等
    證明文件以供被告轉呈內政部審核，則被告否准原告工作所
    得補助之申請，並無不合。至原告主張其為全職人員，96年
    平均薪資竟低於行政勞工委員會規定之基本工資，其責任應
    在各級政府云云，核屬原告與雇主間之薪資應如何給付、如
    何調整之問題，非本件所得審究，原告此之主張，亦不得作
    為其符合工作所得補助之認定。
(四)、再以，平等原則為行政法之一般法律原則，意指行政權之行
    使，無論在實體或程序上，相同事件應為相同處理，非有合
    理之正當理由，不得為差別待遇，行政程序法第6條定有明
    文。本件原告主張其任職於台南市復興國中廚師中有人已獲
    得工作所得補助，顯示政府在核定該政策性福利措施時並非
    十分公平（平等原則）云云，惟原告此之主張，未據提出相
    同內容之具體情事以供斟酌，況且個案申請人之申請條件未
    必相同，是以原告空言主張，即非可採，
(五)、綜上所述，原告主張既不可採，則被告否准原告工作所得補
    助方案申請，並無違法；訴願決定予以維持，核無不合。原
    告訴請撤銷，並請求被告依原告之申請作成准依行政院97年
    8月29日院臺內字第0970037667號函核定工作所得補助之行
    政處分，為無理由，應予駁回。又本件事證已臻明確，兩造
    其餘攻擊防禦方法，均核與本件判決結果不生影響，爰不一
    一論述，附此敘明。另本件為簡易訴訟事件，爰不經言詞辯
    論為之。
五、據上論結，本件原告之訴為無理由，依行政訴訟法第233條
    第1項、第236條、第98條第1項前段，判決如主文。

中    華    民    國    99    年    11    月    22    日
             高雄高等行政法院第四庭
                             法  官  戴  見  草
以上正本係照原本作成。
如不服本判決，應於送達後20日內，向本院提出上訴狀並表明上
訴理由，如於本判決宣示後送達前提起上訴者，應於判決送達後
20日內補提上訴理由書（須按他造當事人人數附繕本）。
中    華    民    國    99    年    11    月    22    日

                              書記官  江  如  青

司法院資訊處製作；財團法人民間司法改革基金會備份。
